臺灣桃園地方法院刑事判決　　　　　　　　　　　　　九十年度訴字第一八九八號
　　公　訴　人　臺灣桃園地方法院檢察署檢察官
　　被　　　告　乙○○
右列被告因詐欺案件，經檢察官提起公訴（九十年度偵字第一二三二四號），本院判
決如左︰
    主  文
乙○○幫助意圖為自己不法之所有，以詐術使人將本人之物交付，處有期徒刑肆月，
如易科罰金以佰元折算壹日。緩刑年。
    事  實
一、乙○○於民國八十九年七月十三日，見某不法集團，在台灣新聞報分類廣告欄上
    刊登有：一萬之內以工代還之廣告（聯絡電話「0000000000號」），
    即撥打上開電話詢問，經該集團中自稱「陳先生」之成年男子，告以開立四個帳
    戶並交付該等帳戶之存摺、提款卡供其使用，期間四個月，每個帳戶即可獲得新
    臺幣（下同）二千元之報酬。乙○○得知可藉由出租其開立之金融機構帳戶之存
    摺簿及提款卡以換取現金花用，並能預見提供自己帳戶予他人使用，可能幫助他
    人向不特定人詐騙財物，惟因急需用錢，竟不違背其本意，而基於幫助詐欺之不
    確定故意，於同年七月十五日，分至如附表編號一、二、三所示之金融機構，開
    立該等帳戶（金融機構名稱、帳號均詳如附表編號一、二、三所示），而取得上
    開三個帳戶之存摺簿、提款卡後，再於同年七月二十四日在高雄市○○路與玉竹
    街口，將如附表編號一、二、三所示三個帳戶及其原有之如附表編號四所示帳戶
    之存摺簿、提款卡（共計四個金融帳戶），連同印鑑章一枚，均交付「陳先生」
    ，而供該集團作為騙取甲○○等不特定人之匯款帳戶。嗣甲○○於八十九年九月
    間，接獲該集團以「佳信科技集團有限公司」名義郵寄之廣告物，乃依廣告上電
    話號碼撥電聯絡，經集團成員中自稱「張文村」者告知中獎八十萬元，而要求甲
    ○○再與會計師聯絡如何領獎，甲○○再依言電話聯絡該自稱「謝幸巧」會計師
    之集團成員，告以需先用匯款方式繳交稅金六萬元、入會費港幣十萬元（約合新
    台幣四十萬元），並齊備上開手續所需文件後才可獲得獎金，並指示甲○○將款
    項匯入乙○○前所開立之郵局楠梓分局帳戶，甲○○不疑有詐，仍依示於八十九
    年九月十六日、同年月十八日陸續匯款六萬元、十萬元、三十萬元至朱明宗帳戶
    （此部分由檢察官另行偵辦），於十八日並在桃園市南門郵局匯款三萬元至乙○
    ○前揭郵局帳戶，之後即無法再取得聯絡，始知受騙。
二、案經甲○○訴由桃園警察局桃園分局報請臺灣桃園地方法院檢察署檢察官偵查起
    訴。
    理  由
一、訊據被告乙○○固坦承於右揭時、地，將前揭帳戶之存摺及提款卡等物，交付「
    陳先生」使用，惟矢口否認有何詐欺犯行，辯稱：帳戶是以每本二千元之代價借
    給「陳先生」作為買賣股票之用，不知「陳先生」及其所屬不法集團是在經營刮
    刮樂騙錢，並無幫助他人詐騙之犯意云云。惟查，被告為圖得酬庸花用，於九十
    年七月十五日，分至誠泰商業銀行、亞太商業銀行、寶島商業銀行（已更名為日
    盛國際商業銀行），開立前揭三個新帳戶，係為供「陳先生」使用一節，業據被
    告於警訊、偵查中及本院審理時供承不諱，並有誠泰商業銀行存摺存款業務往來
    約定書、寶島商業銀行存摺存款相關業務往來申請暨約定書及亞太商業銀行顧客
    基本資料登錄單各一紙在卷可參，按向金融機構申辦活期儲蓄存款帳戶，並無需
    具備特殊身分或條件之人始得設立，「陳先生」等捨此不為，反於報紙上刊登語
    意曖昧不明之廣告，改以有償且不願具名之方式向他人借用，顯無以該等帳戶作
    合法使用之意，被告為一有社會經驗之成年人，對此自不難理會。況金融存款存
    摺、提款卡與印鑑章等，事關存戶個人財產權益之保障，一般人均有應為妥善保
    管以防遭他人任意使用之認識，縱使委託提領款或遇特殊情況偶有將之交付他人
    之時，亦必親信之人或經深入瞭解用途後再行提供使用，是該等專有物品若落入
    不明人士手中，極易被利用為犯罪之洗錢工具，此亦為吾人依一般生活認知所易
    於體察之常識，本件被告與「陳先生」等人既非親友更無業務上關連，僅在他人
    金錢慫恿下，即願充當人頭，並將帳戶、存摺、提款卡及印鑑章一併提供予不詳
    之人使用，被告顯能預見「陳先生」等人將使用該帳戶向不特人訛騙，竟不違背
    其本意，仍將帳戶存摺及提款卡等物交付，足見其有幫助他人犯罪之不確定故意
    甚明。此外，「陳先生」所屬犯罪集團以右揭手法詐騙甲○○等人之事實，亦據
    被害人甲○○於檢、警偵訊時指訴綦詳，並有「佳信科技集團有限公司」廣告單
    、郵政國內匯款執據等影本附卷可稽，是被告空言辯稱無幫助他人犯罪之意，應
    係卸責之詞，不足採信。本件事證明確，被告犯行堪以認定，應依法論科。
二、查被告提供前開帳戶供正犯「陳先生」使用，並未參與前開正犯向不特定人詐取
    財物之構成要件行為，核其所為，係犯刑法第三百三十九條第一項之詐欺取財罪
    之幫助犯。其處罰應依刑法第三十條第二項規定按正犯之刑減輕之。次按幫助犯
    除須對於其實施之幫助行為予以認識外，尚須對正犯之犯行有構成要件故意之存
    在，始克相當；本件被告出租帳戶供「陳先生」者使用時，依該活期儲蓄存款帳
    戶係供作存提款及匯款之使用特性，被告僅可能預見上開帳戶係供他人詐騙後匯
    入款項之用，而對於該詐欺集團是否恃此維生一節，實無從認識，公訴意旨漏未
    斟酌此點，而逕認被告所為係犯常業詐欺罪之幫助犯，尚有未洽，惟其基本社會
    事實同一，爰依刑事訴訟法第三百條之規定，變更其所引應適用法條。審酌被告
    為圖財花用，甘充為人頭，提供自己帳戶供人非法使用，幫助他人訛騙被害人財
    物，以及被告犯罪後之態度等一切情狀，量處如主文所示之刑。又查被告行為後
    ，刑法第四十一條業於九十年一月十日修正公佈施行，於同年月十二日生效，關
    於易科罰金之條件業經修正為同法條第一項前段「犯最重本刑為五年以下有期徒
    刑以下之刑之罪，而受六個月以下有期徒刑或拘役之宣告，因身體、教育、職業
    、家庭之關係或其他正當事由，執行顯有困難者，得以一元以上三元以下折算一
    日，易科罰金」，是比較新舊法結果，以新法有利於被告，應依刑法第二條第一
    項前段適用裁判時之法律，依修正後刑法第四十一條第一項前段規定，就主文所
    示之宣告刑諭知易科罰金之折算標準。末查被告未曾受有期徒刑以上刑之宣告，
    有臺灣高等法院檢察署刑案紀錄簡覆表在卷可按，此次其因一時失慮為本案犯行
    ，經此教訓當知警惕，而無再犯之虞，爰就對被告乙○○所為之宣告刑，併予宣
    告緩刑三年，以啟自新。
據上論結，應依刑事訴訟法第二百九十九條第一項前段、刑法第二條第一項前段、第
三百三十九條第一項、第三十條第二項、第四十一條第一項前段、第七十四條第一款
，罰金罰鍰提高標準條例第一條前段、第二條，判決如主文。
本案經檢察官張立中到庭執行職務。
中      華      民      國    九十一    年      三      月    二十五    日
                                  臺灣桃園地方法院刑事第五庭
                                      法  官    丁  俊  成
右正本證明與原本無異。
如不服本判決，應於判決送達後十日內向本院提出上訴狀( 應附繕本 )，上訴於臺灣
高等法院。
                                      書記官    簡  慧  瑛
中      華      民      國    九十一    年      四      月      一      日
附論罪科刑依據之法條：
刑法第三百三十九條：
意圖為自己或第三人不法之所有，以詐術使人將本人或第三人之物交付者，處五年以
下有期徒刑、拘役或科或併科一千元（已提高十倍為一萬元）以下罰金。
以前項方法得財產上不法之利益或使第三人得之者，亦同。
前二項之未遂犯罰之。
附表：
編號  金融機構名稱                  帳                號
一、  誠泰商業銀行高雄分行          000000000000號
二、  日盛國際商業銀行前金分行      二二二五三號
      （前係寶島商業銀行）
三、  亞太商業銀行博愛分行          000000000000號
四、  郵政儲金匯業局楠梓分局        ０四七三七三─三號
